臺灣臺中地方法院刑事裁定　　　　　　　94年度聲判字第22號
聲　請　人　乙○○
代　理　人　洪錫欽律師
被　　　告　甲○○
上列聲請人因被告詐欺案件，不服臺灣高等法院臺中分院檢察署
中華民國九十四年三月五日，九十四年度上聲議字第三一四號駁
回聲請再議之處分（原不起訴處分案號：臺灣臺中地方法院檢察
署九十三年度偵字第一○三○九號），聲請交付審判，本院裁定
如下：
      主  文
聲請駁回。
      理  由
一、按告訴人不服上級法院檢察署檢察長或檢察總長認再議為無
    理由而駁回之處分者，得於接受處分書後十日內委任律師提
    出理由狀，向該管第一審法院聲請交付審判。法院認為交付
    審判之聲請不合法或無理由者，應駁回之；又法院為前項裁
    定前得為必要之調查，刑事訴訟法第二百五十八條之一、第
    二百五十八條之三第二項前段、第三項，分別定有明文。次
    按向法院聲請交付審判，雖係對於「檢察官不起訴或緩起訴
    裁量權」制衡之一種外部監督機制，然法院就檢察官所為不
    起訴或緩起訴處分是否正確加以審查，以防止檢察機關濫權
    ，依此立法精神，同法第二百五十八條之三第三項規定，法
    院審查聲請交付審判案件時「得為必要之調查」，其調查證
    據之範圍，自應以偵查中曾顯現之證據為限；而同法第二百
    六十條對於不起訴處分已確定或緩起訴處分期滿未經撤銷者
    ，不得再行起訴之規定，其立法理由說明所謂不起訴處分已
    確定者，包括「聲請法院交付審判復經駁回者」之情形在內
    ，是前述「得為必要之調查」，其調查證據範圍，更應以偵
    查中曾顯現之證據為限，不得就告訴人新提出之證據再為調
    查，亦不得蒐集偵查卷以外之證據。否則，將與刑事訴訟法
    第二百六十條之再行起訴規定混淆不清，亦將使法院兼任檢
    察官之責，而有回復「糾問制度」之虞；況案件一經法院裁
    定交付審判，即如同檢察官提起公訴般，使案件進入審判程
    序，則法院裁定交付審判之前提，必須偵查卷內所存證據已
    達刑事訴訟法第二百五十一條第一項所謂「足認被告有犯罪
    嫌疑」程度，亦即案件已經跨越起訴門檻，檢察官未行起訴
    情形下而言。縱法院事後審查交付審判案件，對於檢察官所
    認定事實或有不同判斷，但如該案件仍須另行蒐證始能判斷
    應否交付審判者，因交付審判審查制度並無如同再議救濟制
    度得為發回原檢察官續行偵查之設計，法院仍應依同法第二
    百五十八條之三第二項前段規定，以聲請無理由裁定駁回。
二、本件聲請人即告訴人乙○○以被告甲○○涉犯詐欺罪嫌，向
    臺灣臺中地方法院檢察署提出告訴，經該署檢察官偵查後於
    九十三年十二月三十一日以九十三年度偵字第一○三○九號
    為不起訴處分，聲請人不服，聲請再議，嗣經臺灣高等法院
    臺中分院檢察署檢察長認再議聲請無理由，於九十四年三月
    五日以九十四年度上聲議字第三一四號處分書駁回再議，九
    十四年三月十六日寄存送達上開處分書（九十四年三月二十
    六日發生送達效力），聲請人於九十四年三月三十一日向本
    院聲請交付審判，未逾法定不變期間，業經本院依職權調取
    上開案件卷宗核閱屬實，先予敘明。
三、聲請人原告訴意旨略以：被告係坐落臺中市○○路○段一九
    四號一樓臺灣產健股份有限公司北臺中分公司（以下稱臺灣
    產健公司）職員，涉嫌於九十年五、六月間，在上址向聲請
    人宣稱該公司販售之電位治療器」有治療骨刺及關節退化效
    果，致聲請人陷於錯誤而支付新臺幣（以下同）十五餘萬元
    購買一部回家治療。惟經使用後，聲請人病情非但沒有改善
    反而惡化，因認被告甲○○涉犯詐欺罪嫌云云。經臺灣臺中
    地方法院檢察署檢察官偵查結果，以：(1)刑法第三百三十九
    條第一項詐欺取財罪之成立，以施用詐術使自己或第三人獲
    得財產上不法之利益為要件。若所用方法，不能認為詐術，
    即不構成該罪。至於債務人於債之關係成立後，如有未依債
    之本旨履行債務之情形，在一般社會經驗上可能之原因甚多
    ，或因不可歸責之事由致無法給付，或因合法得對抗他造主
    張之抗辯而拒絕給付，縱令是出於惡意不為履行，苟無足以
    證明債務人在債之關係發生時，自始即具有詐欺意圖之積極
    證據，亦僅能令負民事之債務不履行責任，尚不得據此事後
    債務不履行之客觀事態，逕而推定債務人原先主觀上即具有
    詐欺之犯意。(2)聲請人認被告涉嫌詐欺，無非以被告宣稱「
    電位治療器」有治療骨刺及關節退化效果，惟經使用則無被
    告所稱效果為據。惟查，被告堅決否認曾向聲請人宣稱「電
    位治療器」可以治療骨刺及關節退化，聲請人復未提出其他
    證據相佐，故難僅憑聲請人片面指訴，認被告有此行為。(3)
    「電位治療器」之使用說明書並未註明「電位治療器」可以
    治療骨刺及關節退化，有該說明書一冊附卷可稽。而聲請人
    購買該「電位治療器」前，在臺灣產健公司經試用四個月後
    始決定購買，聲請人之女兒麻高雯亦陪同聲請人試用，亦據
    聲請人及被告陳述在卷，復有受付名冊扣案可稽，足見聲請
    人係經過審慎考慮始購買「電位治療器」，尚難認係被告施
    用詐術所致。(4)再聲請人以一般價格購入「電位治療器」使
    用一、二個月後認為效果不佳，經反應後，臺灣產健公司職
    員及被告曾到聲請人住處處理十餘次；生產該「電位治療器
    」之日本公司總經理到聲請人住處訪視二次，並於九十二年
    八月十五日全額退費買回「電位治療器」等情，亦據聲請人
    陳述在卷，復有拜訪行動確認表及退貨證明單扣案可憑，益
    見被告並無不法所有之意圖。故核被告所為，尚與詐欺罪之
    構成要件有間，尚難以該罪相繩。此外，復查無其他積極證
    據，足認被告有詐欺之犯行，而應認其罪嫌不足，於九十三
    年十二月三十一日以九十三年度偵字第一○三○九號為不起
    訴處分，有該不起訴處分書一件附卷可稽。
四、聲請再議意旨略以：本件「電位治療器」產品，被告向聲請
    人促銷時並無中文使用說明書，臺灣產健公司誑稱是日本原
    裝進口，被告出示的全部都是日文說明書，聲請人完全聽信
    被告之解說可治療骨刺及退化性關節炎才加以購買。又聲請
    人前去試用，被告總是說因為店面試用者眾，一次只能半小
    時，無法達到實際功效，如果買一臺回家，隨時可以使用，
    任何慢性病都有治療之效果。聲請人買了之後，使用二個月
    後，對被告所宣稱之醫療效果沒有出現，感到懷疑，當然會
    向出售公司反應，如果被告據實以告，該電位治療器只能治
    療慢性便秘、肩膀僵硬及頭痛之毛病，即不會無端購買云云
    。經臺灣高等法院臺中分院檢察署審核結果，認為：(1)生產
    該「電位治療器」之日本公司總經理既到過聲請人住處訪視
    二次，足見被告並未誑稱該系爭產品係日本產品，並以日文
    說明書供購買參考亦理所當然。(2)本件產品亦經聲請人試用
    過，倘若均無效果，聲請人豈可任意購買，況且聲請人所患
    即為骨刺及關節退化，縱然接受物理治療仍需經一段相當期
    間始能改善，而聲請人僅經二個月即向被告反應，而被告所
    屬公司即以全額退費賣回系爭產品，揆諸上情，尚難認定被
    告有詐欺之犯行。此外，亦無積極證據足資證明被告有詐欺
    之罪嫌，原處分並無不當，而於九十四年三月五日以九十四
    年度上聲議字第三一四號駁回再議之聲請，亦有該處分書一
    件附卷可按。
五、聲請交付審判意旨略以：
（一）被告任職之臺灣產健公司之日籍總經理曾至聲請人住處探
      望，只能說明該公司以日本籍人士做為行銷手段，滿足國
      人哈日情節，對臺灣人就應該使用中文說明書，才能讓臺
      灣人了解產品的功能，然被告竟提供日文說明書，顯用來
      蒙蔽消費者，使消費者只能聽其口頭說明以遂行其詐欺之
      目的。
（二）聲請人乙○○購買系爭電位治療器前，固曾多次前往臺灣
      產健公司試用該產品，然係被告總是說因為店面試用者眾
      ，一次只能半小時，無法達到實際功效，如果買一臺回家
      ，隨時可以使用，任何慢性病均有治療的效果，就像小型
      醫院一樣，尤其骨刺及關節退化，這些是老人家常有的毛
      病，沒有長期間使用，效果沒有辦法發揮，告訴人前去試
      用，屁股才坐熱，時間就到了，因為老人家怕冷，這樣的
      溫熱，讓老人家確實有較為舒暢的感覺，礙於試用的時間
      有限，雖然沒有感受到實際療效，但經被告誘說，聲請人
      遂產生一種長期間使用可以治療骨刺及關節退化的期待，
      方忍痛購買系爭電位治療器。
（三）原處分機關依聲請人乙○○之說明，既知悉告訴人之女兒
      麻高雯均有陪同告訴人前往臺灣產健公司試用電位治療器
      ，竟不傳喚麻高雯出庭作證，故應由麻高雯在審判庭上經
      由交互詰問才能發現真實。且聲請人於再議時時即說明原
　　　處分機關扣有受付名冊，可詳查試用者到場試用之指述病
　　　症，並隨機查訪購買者，即可究明該公司在說明產品功能
  　　時，有沒有提到可以治療骨刺及關節退化等病症，然上開
    　處分機關對此重要之證據方法竟隻字未提，顯有疏漏。又
      購買這類儀器的消費者，通常都是像聲請人這一類為箇疾
      所苦的老人家，希望查明這些產品的交易過程，以免仍有
      無辜老人受害，為此，請求交付審判。
六、經查：
（一）按告訴人之告訴，係以使被告受刑事訴追為目的，是其陳
      述是否與事實相符，仍應調查其他證據以資審認，最高法
      院五十二年臺上字第一三○○號著有判例可參。依行政院
      衛生署八十九年六月二十一日衛署藥字第八九○三四二五
      一號公告之「醫療器材分類分級」及其管理模式相關規定
      ，將醫療器材分為十六大類，且依其危險性分為一、低危
      險性，二、中危險性，三、高危險性三種等級，並詳列醫
      療器材類別及等級，其中並無電位治療器之規範。嗣於九
      十一年十二月二十日行政院衛生署以衛署藥字第○九一○
      ○七九一七九號公告修訂上開醫療器材分類分級規定，始
      將電位治療器列入物理醫學科用裝置類第二級之醫療器材
      予以管理，復規定五年之過渡期，至九十四年六月二十日
      前，仍得依修正前規定販售。查臺灣產健公司為有取得許
      可執照之藥商，該公司於九十一年四月間提出申請進口電
      位治療器時尚無特別之管制，是電位治療器當時屬免查驗
      登記之醫療器材，僅需持行政院衛生署簡便行文表即可向
      海關提領該種類醫療器材販售等情，除據證人邱創冠於偵
      訊中結證明確外，並有上開二件公告各一份、臺中市政府
      營利事業登記證一件、販賣業藥商許可執照一件、經濟部
      標準檢驗局九十年二月二十六日標檢（九十）三字第○○
      ○二九三五號函一件、行政院衛生署九十二年十一月十八
      日衛署藥字第○九二○○五九三三六號函及所附簡便行文
      表各一件附卷可稽，足認臺灣產健公司所販售之電位治療
      器並無違背法令規範。又臺灣產健公司出售給聲請人之電
      位治療器係由日本ＳＨＩＭＡＤＺＵ　ＣＯＲＰＰＲＡＴ
      ＩＯＮ製造，並取得日本厚生省醫療用具認證番號二○九
      ○○ＢＺＺ00000000號，而由臺灣產福股份有限
      公司（以下稱臺灣產福公司）進口後，出售給臺灣產健公
      司之產品，該產品之特性乃係透過儀器之電子力量產生振
      動以促進新陳代謝、血液循環及腸胃臑動，有恢復疲勞、
      減輕筋肉疼痛、痠痛等效果，此亦有醫療用具製造承認書
      一張、臺灣產福公司出具之ＴＷ00000000號統一
      發票一張、售口報單一份、中文及日文說明書各一份，可
      知聲請人向被告購買之電位治療器並無治療骨刺或關節退
      化之功能，而被告亦始終否認曾向聲請人表示該電位治療
      器有治療骨刺或關節退化之功能，是顯難依聲請人前揭指
      述即認被告有向聲請人虛偽表示該電位治療器能治療聲請
      人骨刺及關節退化之詐欺犯行。
（二）雖然聲請人始終指稱聲請人購買系爭電位治療器前，固曾
      多次前往臺灣產健公司試用該產品，然係被告總是說因為
      店面試用者眾，一次只能半小時，無法達到實際功效，如
      果買一臺回家，隨時可以使用，任何慢性病均有治療的效
      果，就像小型醫院一樣，尤其骨刺及關節退化，這些是老
      人家常有的毛病，沒有長期間長時間使用，效果沒有辦法
      發揮，告訴人前去試用，屁股才坐熱，時間就到了，因為
      老人家怕冷，這樣的溫熱，讓老人家確實有較為舒暢的感
      覺，礙於試用的時間有限，雖然沒有感受到實際療效，但
      經被告誘說，聲請人遂產生一種長期間使用可以治療骨刺
      及關節退化的期待，方忍痛購買系爭電位治療器云云；然
      聲請人既自承購買該電位治療器前，在臺灣產健公司經試
      用四個月後始決定購買，聲請人之女兒麻高雯及女婿均曾
      陪同聲請人試用，並均支持聲請人購買該電位治療器，倘
      若聲請人試用結果不佳，聲請人豈可能任意購買，足證聲
      請人係經過審慎考慮始購買該電位治療器，實難認係被告
      施用詐術所致。更何況聲請人以一般價格購入該電位治療
      器使用一、二個月後認為效果不佳，經反應後，臺灣產健
      公司職員及被告均曾到聲請人住處處理十餘次；生產該電
      位治療器之日本公司總經理亦曾到聲請人住處訪視二次，
      並於九十二年八月十五日全額退費買回該電位治療器等情
      ，亦經原處分機關查明屬實，益徵被告並無不法所有之意
      圖。
（三）又聲請人雖認其女兒麻高雯均有陪同前往臺灣產健公司試
      用電位治療器，原處分機關竟未傳喚出庭作證；然查聲請
      人之女兒既與聲請人為父女關係，其證詞之證明力顯較一
      般證人所為證詞之證明力薄弱，雖原處分機關並未傳喚麻
      高雯出庭作證，然已依聲請人之聲請傳喚證人靳德英、姬
      志昌到庭，而證人靳德英於偵訊中雖亦結證稱：「（問：
      你有無去過元氣館三民店《即臺灣產健公司》有去過。（
      問：你有無買此機器？）沒有。我只是去看而已，是乙○
      ○跟我講地點，我自己過去過的．．（問：有無跟你說此
      機器可以治療骨刺及關節炎？）有介紹可以治療多種疾病
      ，可以治療脖子僵硬、關節炎及骨刺等等疾病。」等語；
      惟檢察官問證人靳德英去臺灣產健公司時，有無一位阿童
      之人（即被告）向證人靳德英介紹產品時，證人靳德英表
　　　明伊不知道誰是阿童（即被告），是由一群人向證人靳德
　　　英介紹，故依證人靳德英之證詞顯難認定被告曾向前往臺
　　　灣產健公司之消費者表示電位治療器有治療骨刺及關節退
  　　化之功效，而無從採為不利被告之證據。至證人姬志昌於
    　偵訊時，則結稱：「（問：阿童（即被告）有無跟乙○○
      講此電位治療器可以治療骨刺及關節炎？）我去這家店試
      用二個月情形很好，我就推薦乙○○到這家店去，之後我
      就沒有一起到該店做過電位器，所以阿童如何跟他介紹，
      我沒聽見。」等語，故證人姬志昌即未見聞被告與聲請人
      間接觸之情形，是其證詞亦無從採為不利被告之證據，故
      原處分機關依訊問上開二位證人所得心證為不起訴處分，
      而未傳喚麻高雯為證，其認事用法尚難認有何違誤。
（四）另聲請人以其不斷請求依扣案之受付名冊，隨機傳訊向臺
      灣產健公司購買產品之人，以明真相，然歷二次偵查，一
      直受不備理由之擱置拒絕，原檢察官及高檢署均未盡詳查
      ，有應予調查之證據未為調查之重大偵查未完備之處，因
      而聲請交付審判，並請求傳訊證人姬志昌、靳德英、麻
      高雯證，就扣案受付名冊中之人員挑選與聲請人症狀相
      同之人進行交互詰問。惟如前所述，法院審查聲請交付審
      判案件時，「得為必要之調查」，其調查證據範圍，應以
      偵查中曾顯現之證據為限，不得就聲請人新提出之證據再
      為調查，亦不得蒐集偵查卷以外之證據，從而可知，聲請
      人此部分指摘原檢察官有應調查之證據未予調查及另再請
      求傳訊證人之部分，不在本院審理交付審判之救濟範圍內
      。
七、綜上所述，本院依職權調閱前揭偵查卷宗查核結果，本案除
    聲請人單一指訴外，並無其他證據足資證明被告前開罪嫌成
    立，案經檢察官偵查後予以不起訴處分，聲請人提起再議，
    並經臺灣高等法院臺中分院檢察署駁回再議，本院認前開處
    分書認事用法核並無不當。至於聲請人指摘原檢察官有應調
    查之證據未予調查之違法，不在本院審理交付審判之救濟範
    圍內。準此，本件交付審判之聲請為無理由，應予駁回。
據上論斷，應依刑事訴訟法第二百五十八條之三第二項前段，裁
定如主文。
中　　華　　民　　國　九十四　年　　十　　月　十四　　日
                    刑事第九庭　　審判長法 官 陳  得  利
                                        法 官 余  德  正
                                        法 官 莊  秋  燕
以上正本證明與原本無異。
不得抗告。
　　　　　　　　　　　　　　　　　　　　書記官 莊  玉  惠
中　　華　　民　　國　九十四　年　　十　　月　 二十　 日
